【裁判字號】    92,台上,949
【裁判日期】    920227
【裁判案由】    誣告
【裁判全文】
最高法院刑事判決                                九十二年度台上字第九四九號
    上  訴  人  甲○○
右上訴人因自訴人周暘斌自訴誣告案件，不服台灣高等法院台南分院中華民國八十八
年十二月十五日第二審判決（八十八年度上訴字第一○八七號，自訴案號：台灣台南
地方法院八十七年度自字第三六五號），提起上訴，本院判決如左：
    主  文
原判決關於誣告部分撤銷，發回台灣高等法院台南分院。
    理  由
本件原判決認定上訴人甲○○與自訴人周暘斌原為男女朋友關係，於民國八十四年九
月間起至八十五年一月間，在台南縣永康市○○街二四四巷一之十九號房屋同居。上
訴人於八十四年九月二十三日、二十九日向華僑商業銀行台南分行（下稱僑銀）、台
南市第六信用合作社（下稱六信）設立支票存款帳戶，並請領支票簿交付自訴人使用
；並於上開期間先後借款予自訴人新台幣（下同）一百六十二萬元。嗣雙方交惡，自
訴人拒不還款。詎上訴人意圖使自訴人受刑事處分，虛構自訴人「於同居期間，未經
其同意逕向六信申請上訴人帳戶之支票簿二本、連續簽發僑銀支票十五張、六信支票
二十九張，又詐借現款一百六十二萬元，屆期均未清償，又簽發面額四十九萬五千元
本票一紙及張建國、林武雄、蔡德智等人所簽發之支票三紙，交上訴人收執以供擔保
，經查該三紙支票均已拒絕往來，因認自訴人涉犯刑法第三百二十條第一項之竊盜罪
、第二百十七條第二項盜用印章罪、第二百零一條第一項、第二項行使偽造有價證券
罪、第三百三十九條第一項詐欺等罪嫌」不實事實，於八十五年一月二十四日向台南
縣警察局永康分局永康派出所誣告自訴人涉有竊盜、詐欺罪嫌，報請台灣台南地方法
院檢察署以八十五年度偵字第二三五一號偵辦，嗣又於同年二月六日向台灣台南地方
法院提起自訴，經判決自訴人無罪確定等情。因而撤銷第一審判決，改判論處上訴人
意圖他人受刑事處分，向該管公務員誣告罪刑。固非無見。
惟查：(一)、證據之取捨及其證明力如何，固屬於事實審法院自由判斷之職權，但其所
為之判斷，仍須不違背經驗法則與論理法則，否則即難謂為適法。原判決依憑證人林
南宏之「八十五年二月……並有幾張甲○○之支票」證言，李淑芬之「……收保險費
及房貸，周暘斌開甲○○支票付費，票是事先開好的，當時甲○○人在廚房」證言，
證人林芬蘭之「周暘斌有拿甲○○名義面額十六萬三千五百元及二十五萬六千元支票
各一張，向我借錢，十六萬三千五百元那張於八十四年十月底跳票，……曾打電話…
…他太太說她姓許，告訴他退票之事」證言，認定上訴人對於自訴人使用其支票知情
且從無反對授權。然於八十五年二月間（上訴人與自訴人已經交惡）找到上訴人，與
上訴人事前知悉自訴人連續簽發上訴人名義之支票究有何關聯？自訴人交付保險費支
票時，上訴人在廚房，又無證據證明繳費收據交給上訴人，則證人李淑芬之證言如何
證明自訴人簽發支票時上訴人知情？自訴人向證人林芬蘭調借款項之支票究竟是否屬
上訴人第一次請領之票據？且證人林芬蘭僅稱自訴人的票在伊那裡，並未指明係上訴
人名義之支票，如何證明上訴人知情？乃原審未進一步調查，逕為上訴人不利之判斷
，此部分證據取捨之論斷，有違背證據法則之違法。(二)、有罪判決書，對於被告有利
之證據不採納者，應說明其理由，為刑事訴訟法第三百十條第二款所明定。原判決理
由欄以上訴人自「八十四年九月二十九日開設上開六信支票存戶後，與六信仍時有存
、提款之往來」，有上訴人之存摺影本可稽，推論上訴人於存款時無不知支票帳戶往
來之理。不惟上訴人否認存摺甲存支票帳戶存摺，且依卷內資料證人即六信總社職員
林秀華於第一審審理時證稱「甲存支票沒有存摺」「第二、三本支票係由周先生拿印
章去領……他都有來寄錢……．有聯絡我都打他大哥大」，此有利於上訴人之證據何
以不足採，原判決未說明其理由，亦有判決理由不備之違法。以上或為上訴意旨所指
摘，或為本院得依職權調查之事項，應認原判決有撤銷發回更審之原因。
據上論結，應依刑事訴訟法第三百九十七條、第四百零一條，判決如主文。
中      華      民      國    九十二    年      二      月    二十七    日
                              最高法院刑事第九庭
                                  審判長法官  陳  炳  煌
                                        法官  陳  正  庸
                                        法官  韓  金  秀
                                        法官  吳  信  銘
                                        法官  徐  文  亮
      右正本證明與原本無異
                                              書  記  官
中      華      民      國    九十二    年      三      月     十二     日


司法院資訊處製作；財團法人民間司法改革基金會備份。
